臺灣屏東地方法院刑事判決　　　　　　　　　　　　九十三年度簡上字第一三八號
　　公　訴　人　臺灣屏東地方法院檢察署檢察官
　　上　訴　人
　　即　被　告　丁○○　男　三.
　　輔　佐　人　戊○○
　　指定辯護人　本院公設辯護人　丙○○
右上訴人即被告因竊盜案件，不服本院九十三年度簡字第一二一八號，中華民國九十
三年九月八日第一審刑事簡易判決（聲請簡易判處刑案號：九十三年度偵字第三三九
一號），提起上訴，本院第二審合議庭認不宜以簡易判決處刑，改依通常程序審理，
並自為第一審判決如左：
    主　　　文
原判決撤銷。
丁○○無罪，令入相當處所施以監護壹年。
    理      由
一、本件聲請簡易判決處刑意旨略以：被告丁○○意圖為自己不法之所有，於民國九
    十三年七月一日十七時二十分，在屏東縣恆春鎮○○路八四八號前，持向附近住
    戶潘勝智所借用，客觀上可供兇器使用之剪刀一把，侵入乙○○所有停放在該處
    之ＹＩ─七○四三號自小貨車及二六八七─ＨＹ號自小客車內，正著手搜尋車內
    財物時，為車主乙○○發現而報警查獲，並扣得做案用之剪刀一把，因認被告涉
    有刑法第三百二十一條第一項第三款、第二項之加重竊盜未遂罪嫌。
二、右揭事實，雖據告訴人乙○○指訴甚詳，核與證人潘勝智證述情節相符，並有行
    竊用之剪刀一把扣案可佐，足認被告確有前開客觀上該當加重竊盜未遂罪構成要
    件之行為。
三、惟按，心神喪失人之行為，不罰，刑法第十九條第一項定有明文；又不能證明被
    告犯罪或其行為不罰者，應諭知無罪之判決，亦為刑事訴訟法第三百零一條第一
    項所明定。次查，刑法上之心神喪失與精神耗弱，應依行為時精神障礙程度之強
    弱而定，如行為時之精神，對於外界事務全然缺乏知覺理會及判斷作用，而無自
    由決定意思之能力者，為心神喪失；且刑法上所謂心神喪失人，非以其心神喪失
    狀態毫無間斷為必要，如果行為時確在心神喪失之中，即令其在事前事後偶回常
    態，仍不得謂非心神喪失人，而是否心神喪失，乃屬醫學上精神病科之專門學問
    ，應由專門精神病醫學研究之人予以診查鑑定，方足斷定，最高法院二十六度年
    渝上字第二三七號、二十四年度上字第二八四四號及四十七年度台上字第一二五
    三號判例可資參照。
四、經查：
(一)、被告於本件行為時之精神狀態，經委請屏安醫院鑑定結果，認：「被告過去飲用
    米酒歷史約有七年以上，九十二年十月住入長庚醫院，共住院二次，中風之後左
    側上下肢無力，九十三年五月間上班兩個月後於上班途中發生抽搐、昏倒而送榮
    總，後又轉診長庚，一天一夜後自己跑離醫院回家，同年七月間又因為精神恍惚
    、亂吼叫、迷路、誤認家人而在凱旋醫院住院三個月，目前沒有服用任何藥物。
    被告中風後持有中度肢障之殘障手冊，案發當日下午，被告喝完酒後由高雄坐計
    程車到屏東，因沒付車資三千多元，而被司機載往報警，傍晚又因本案被警察逮
    捕。鑑定時由心理測驗中得知，個案有明確的腦傷指標，且有引發精神症狀的徵
    兆，同時認知執行功能明顯受損、記憶能力、計算能力、定向能力、判斷力皆有
    明顯衰退，精神集中能力也很差，能夠集中精神的時間很短，大部分時間精神渙
    散，其知覺能力應有極大問題，而且其腦部傷害（就本案而言，被告長期酒癮與
    中風可能是其腦傷之病因）已經引起智商衰退至邊緣性智能不足之程度，造成其
    知覺外界事物之方式較常人怪異，也造成其一再發生認知錯誤、判斷錯誤與行為
    無法控制。被告已經不記得案發當日事情發生經過，也完全不知道因為何事又被
    帶到醫院，甚至不知道被帶來的地方是一所醫院。因此被告明顯是一名酒精性精
    神病患者，追溯案發當時被告之精神狀況，應當是處於心神喪失之狀態中」，有
    該院九十四月一月十日函覆之屏安刑鑑字第九三一二○四號精神鑑定報告在卷可
    稽（本院卷第四十二頁）。
(二)、另參酌被告於案發當日警詢中回答員警問題時，已有答非所問之情形，嗣經移送
    臺灣屏東地方法院檢察署後，對於內勤檢察官訊問之問題，更是不知所云，有筆
    錄可資查考，足認被告於行為當時，已達對於外界事物全然缺乏知覺理會及判斷
    作用，而無自由決定意思之能力，確實處於心神喪失之狀態無訛。
五、揆之前開說明，被告本件竊取他人財物之行為，應屬不罰，原審遽論以竊盜罪責
    ，尚有未洽，上訴人即被告執此指摘原判決不當，為有理由，應將原判決撤銷，
    另為被告無罪之諭知。又被告患有缺血性腦中風、酒精性肝硬化併急性肝衰竭、
    橫紋肌溶解症、酒精性精神病等疾病，有長庚紀念醫院及高雄市立凱旋醫院診斷
    證明書附卷可考（本院卷第六至八頁），且平日無工作，僅依賴家中老母親擺設
    攤販賺錢維持生活等情，亦據輔佐人即被告胞姊戊○○供明在卷，為使被告接受
    妥適治療及監護，並避免其再度發生危害社會之行為，本院認有諭知保安處分之
    必要，爰審酌被告家庭狀況、前科素行及本件行為之危害程度等一切情狀，併宣
    告令入相當處所施以監護一年。
六、檢察官聲請以簡易判決處刑之案件，經法院審理後，認應為無罪之諭知者，應適
    用通常程序審判之，刑事訴訟法第四百五十一條之一第四項但書第三款、第四百
    五十二條分別定有明文。本件檢察官聲請就被告之竊盜犯行以簡易判決處刑，惟
    本院審理結果，認應為被告無罪之諭知，爰依刑事訴訟法第四百五十五條之一第
    三項準用同法第三百六十九條第一項前段之規定，將原判決撤銷，並依同法第四
    百五十二條規定，逕依通常程序自為第一審判決，附此敘明。
據上論斷，應依刑事訴訟法第四百五十五條之一第三項、第四百五十二條、第三百六
十九條第一項前段、第三百六十四條、第三百零一條第一項，刑法第八十七第一項、
第三項判決如主文。
本案經檢察官甲○○到庭執行職務
中　　　華　　　民　　　國　　九十四　　年　　  二  　　月　　十  一　　日
                                      臺灣屏東地方法院刑事第三庭
                                          審判長法  官  楊清安
                                                法  官  柯雅惠
                                                法  官  楊萬益
右正本證明與原本無異。
如不服本判決應於收受本判決送達後十日內向本院提出上訴書狀，其未敘述上訴理由
者，並得於提起上訴後十日內向本院補提理由書狀（均須按他造當事人之人數附繕本
 ）「切勿逕送上級法院」
                                                書記官  曾文玲
中　　　華　　　民　　　國　　九十四　　年　　  二  　　月　　十  一　　日
